最高法院民事裁定　　　　　　　　　 111年度台上字第1110號
上　訴　人　廖繡雲
訴訟代理人　林鳳秋律師
被 上訴 人　臺南市立安南醫院（下稱安南醫院）

法定代理人　林聖哲
被 上訴 人　林義濱
共　　　同
訴訟代理人　蔡文斌律師
　　　　　　林冠廷律師
　　　　　　李明峯律師
　　　　　　許依涵律師
上列當事人間請求損害賠償等事件，上訴人對於中華民國110 年
12月2日臺灣高等法院臺南分院第二審判決（108年度醫上字第 3
號），提起一部上訴，本院裁定如下：
    主  文
上訴駁回。
第三審訴訟費用由上訴人負擔。
    理  由
按上訴第三審法院，非以原判決違背法令為理由，不得為之。
  又提起上訴，上訴狀內應記載上訴理由，表明原判決所違背之
  法令及其具體內容，暨依訴訟資料合於該違背法令之具體事實
  ，其依民事訴訟法第469條之1規定提起上訴者，並應具體敘述
  為從事法之續造、確保裁判之一致性或其他所涉及之法律見解
  具有原則上重要性之理由。同法第467條、第470條第2 項定有
  明文。而依同法第468 條規定，判決不適用法規或適用不當者
  ，為違背法令；依同法第469 條規定，判決有該條所列各款情
  形之一者，為當然違背法令。是當事人提起第三審上訴，如合
  併以同法第469條及第469條之1 之事由為上訴理由時，其上訴
  狀或理由書應表明該判決所違背之法令條項，或有關解釋字號
  、憲法法庭裁判意旨，或成文法以外之習慣或法理等及其具體
  內容，暨係依何訴訟資料合於該違背法令之具體事實，並具體
  敘述為從事法之續造、確保裁判之一致性或其他所涉及之法律
  見解具有原則上重要性之理由。如未依上述方法表明，或其所
  表明者與上開法條規定不合時，即難認為已合法表明上訴理由
  ，其上訴自非合法。
本件上訴人對於原判決關於駁回其請求被上訴人連帶給付新臺
  幣（下同）300 萬元本息部分，提起第三審上訴，雖以該部分
  判決違背法令為由，惟核其上訴理由狀所載內容，係就原審取
  捨證據、認定事實之職權行使所論斷：上訴人之子葉士弘於民
  國104 年11月12日至被上訴人安南醫院住院，該院神經內科專
  科醫師即被上訴人林義濱依其抽血檢查結果及臨床症狀，懷疑
  為腦中風，經安排電腦斷層掃描，不確定是否左側腦溝（Sylv
  ian fissure ）微量蜘蛛網膜下腔出血，進一步安排接受腦部
  磁振造影檢查，意外發現位於前大腦交通動脈有6 公釐動脈瘤
  ，但未於腦溝發現暗訊號，復依病歷資料、同年月12日至14日
  各項檢查數據綜合判斷，當時要確診病人有「腦動脈瘤破裂引
  起蜘蛛網膜下腔出血」有其困難。林義濱乃囑咐病人臥床、注
  意神經症狀及破裂風險，並電話詢問腦神經外科醫師，且因病
  人生命徵象、神經功能皆無惡化，而建議於次週一、二（11月
  16或17日）安排腦血管攝影檢查，再決定後續治療方式，其所
  為之處置符合醫療常規。又因林義濱無法告知病人確診罹患腦
  動脈瘤破裂致蜘蛛網膜下腔出血，並因小於7 公釐之動脈瘤破
  裂可能引發蜘蛛網膜下腔出血之機率約2%，故在動脈瘤確認前
  ，林義濱亦無法向病人解釋後續給予栓塞或夾除手術治療之處
  置方式。而同年月14日林義濱對病人及家屬已完整告知其罹患
  動脈瘤，將來有出血可能，需進行血管攝影及會神經外科醫師
  評估後續治療方式，處置上先控制血壓、臥床及避免用力，並
  衛教注意是否神經症狀惡化等，就其診斷後所認之病名、病況
  、預後、建議治療方案等事項，已盡告知說明義務。林義濱上
  開醫療行為並無過失，亦未違反醫師法、醫療法等相關規定。
  上訴人又迄未指及安南醫院有不能提供完整治療之能力及設備
  等情事，不構成不完全給付之賠償責任。是上訴人依侵權行為
  、債務不履行之規定，請求被上訴人連帶賠償損害300 萬元本
  息，即屬無據等情，指摘為不當，並就原審命為辯論及已論斷
  者，泛言未論斷或論斷違法，而非表明該部分判決所違背之法
  令及其具體內容，暨依訴訟資料合於該違背法令之具體事實，
  更未具體敘述為從事法之續造、確保裁判之一致性或其他所涉
  及之法律見解具有原則上重要性之理由，難認其已合法表明上
  訴理由。依首揭說明，應認其上訴為不合法。末查，調查證據
  之方法，法院原可衡情取捨，不受當事人聲明所拘束。原審參
  酌衛生福利部醫事審議委員會二次鑑定報告及其他證據資料，
  令兩造為適當完全之辯論後為前開認定，就系爭醫療事故認無
  必要再為補充鑑定，已說明其理由，併說明兩造其餘主張及攻
  擊或防禦方法經斟酌後認不影響前開論斷，而未再傳訊證人陳
  育韓、朱育澤，並未違背法令，附此敘明。
據上論結，本件上訴為不合法。依民事訴訟法第481條、第444
  條第1項、第95條、第78條，裁定如主文。
中    華    民    國   111    年    7     月    20    日
                      最高法院民事第六庭
                          審判長法官  李  寶  堂  
                                法官  李  文  賢  
                                法官  林  玉  珮  
                                法官  吳  青  蓉  
                                法官  高  榮  宏  
本件正本證明與原本無異
                                      書  記  官
中    華    民    國   111    年    7     月    25    日